【裁判字號】    98,易,2309
【裁判日期】    990330
【裁判案由】    竊盜
【裁判全文】
臺灣臺北地方法院刑事判決              98年度易字第2309號
公  訴  人  臺灣臺北地方法院檢察署檢察官
被      告  戊○○
上列被告因竊盜案件，經檢察官提起公訴（98年度偵緝字第1469
號），本院判決如下：
    主  文
戊○○無罪。
    理  由
一、公訴意旨略以：被告戊○○與另案被告己○○，意圖為自己
    不法之所有，並基於犯意之聯絡，於民國98年1月2日凌晨，
    侵入臺北市中正區○○○路臨15號「丁○○○○」內，由另
    案被告己○○攜帶其所有客觀上可為兇器之美工刀等物，竊
    取前述變電所內第5號通風口之UPS不斷電系統銅片，價值約
    新臺幣（下同）1萬餘元，因認被告戊○○涉犯刑法第28條
    、第321條第1項第3款之攜帶兇器竊盜罪嫌（另案被告己○○所涉攜帶兇器竊盜未遂之犯行，業經本院以99年度易字第
    697號判決，判處有期徒刑4月）。
二、按犯罪事實應依證據認定之，無證據不得認定犯罪事實；不
    能證明被告犯罪者，應諭知無罪之判決，刑事訴訟法第154
    條第2項、第301條第1項分別定有明文。又認定不利於被告
    之事實，須依積極證據，苟積極證據不足為不利於被告事實
    之認定時，即應為有利於被告之認定，更不必有何有利之證
    據；事實之認定，應憑證據，如未能發現相當證據，或證據
    不足以證明，自不能以推測或擬制之方法，以為裁判之基礎
    ，最高法院30年上字第816號、40年台上字第86號判例意旨
    可資參照。次按刑事訴訟法第161條規定，檢察官就被告犯
    罪事實，應負舉證責任，並指出證明之方法。因此，檢察官
    對於起訴之犯罪事實，應負提出證據及說服之實質舉證責任
    。倘其所提出之證據，不足為被告有罪之積極證明，或其闡
    明之證明方法，無從說服法官以形成被告有罪之心證，基於
    無罪推定之原則，自應為被告無罪判決之諭知，最高法院92
    年台上字第128號判例意旨足參。
三、公訴意旨認被告涉犯前開罪嫌，無非係以：被告戊○○於偵
    查中之供述、證人即另案被告己○○（以下逕稱其名）之證
    述、被害人乙○○於警詢時之陳述、通聯記錄、現場照片、
    贓物認領保管單、扣案美工刀、起子等物品，為其論據。訊
    據被告固坦承有於前揭時間與另案被告己○○一同前往上開
    丁○○○○第五號通風口等情，惟堅決否認有何共同攜帶兇
    器竊盜之犯行，辯稱：伊在97年下半年時，透過友人陳志宇
    之介紹，認識己○○，雙方在臺北縣新莊市○○路附近之資
    源回收廠內見過幾次面，見面時陳志宇曾有聊天提及臺北市
    ○○○路臨15號之丁○○○○內有電線可偷，斯時己○○即
    表示以後有機會要帶他去。又因為伊是臺北縣政府警察局蘆
    洲分局三民派出所警員之線民，在與警員聊天的過程中，得
    知己○○因在蘆洲地區多次犯案，而為警方所注意，警方並
    告知伊，如有獲得關於己○○犯案之線報，應不吝檢舉。故
    伊為試探有無獲取己○○下次犯案線索之可能，便於97年12
    月底某日，將伊所持用0000000000號、0000000000號之手機
    門號留在上開資源回收廠內，看己○○是否會與伊聯絡，藉
    機瞭解己○○之動向與獲取情資，果不其然，己○○於98年
    1月1日早上某時許，即撥打伊所持用之0000000000號手機門
    號，表示要伊帶他去陳志宇之前所說的地方偷東西，伊見己○○已透露出竊盜之犯意，便虛以委蛇地答覆稱：當天晚上
    伊才有空，屆時再聯絡，以爭取向警方檢舉之時效。隨即伊
    就前往前揭派出所，向警員檢舉己○○可能於當日晚上準備
    去丁○○○○行竊之線報，員警就請伊再等己○○之電話，
    到了當日晚上8點多時，己○○又撥打伊前開手機號碼，再
    次表示要伊跟他去丁○○○○偷東西，伊為幫助警方偵辦案
    件，便假意應允，嗣雙方在電話中約定見面之時間、地點後
    ，伊即將上情知會警方以進行埋伏，並陪同警方先行勘查現
    場環境。俟伊和己○○於98年1月2日凌晨0時左右，在約定
    地點碰面後，己○○便騎乘機車搭載伊至丁○○○○，在己○○尚未下手拆卸變電器之前，伊就藉故離開，未再回到該
    處，後來聽說己○○確遭埋伏員警逮捕，故伊之所作所為純
    粹是協助警方辦案。伊從頭到尾都沒有要與己○○共同竊盜
    之意思，亦無不法所有意圖等語。
四、證據能力
    按被告以外之人於審判外之言詞或書面陳述，除法律有規定
    者外，不得作為證據。被告以外之人於審判外之陳述，雖不
    符刑事訴訟法第159條之1至第159條之4之規定，而經當事人
    於審判程序同意作為證據，法院審酌該言詞陳述或書面陳述
    作成時之情況，認為適當者，亦得為證據；當事人、代理人
    或辯護人於法院調查證據時，知有第159條第1項不得為證據
    之情形，而未於言詞辯論終結前聲明異議者，視為有前項之
    同意。刑事訴訟法第159條第1項、第159條之5分別定有明文
    。經查，本院以下所引用之證據，被告、檢察官於本院言詞
    辯論終結前，均未對於其證據能力聲明異議，而視為同意該
    等證據具有證據能力，本院審酌各該陳述作成時之情況，認
    亦無違法或不當之情事，是均具有證據能力。
五、經查：
  (一)被告有於98年1月2日凌晨0時左右，與己○○一同前往上開
    丁○○○○第五號通風口處，而被告在己○○尚未下手竊取
    物品前，即行離去，未再返回，嗣己○○於同日上午3時30
    分許，攜帶客觀上足供兇器使用之扳手、螺絲起子、大型美
    工刀、鐵剪與手套等物，進入丁○○○○第五號通風口內欲
    下手行竊時，隨即為警於同日上午3時30分許當場查獲，並
    扣得上開物品之事實，業據被告於本院審理時供陳甚明，核
    與證人即查獲己○○前揭攜帶兇器竊盜未遂犯行之員警甲○○、丙○○於本院審理時之證述大致相符（見本院卷第104
    頁反面、第108頁至第111頁反面），並經己○○於本院審理
    時證稱：伊與被告和友人陳志宇在資源回收場碰面時，被告
    和陳志宇都曾向伊表示在臺北某處有舊的變電器可以拿去賣
    ，當時伊有向他們表示，將來有機會也要帶伊一起去。之後
    某日，被告將他的手機號碼留在資源回收場，伊就以伊所持
    用門號0000000000號之手機撥打被告所留下之門號聯繫被告
    ，詢問被告有無要帶伊去之前他們所說有舊變電器可以拿的
    那個地方，被告回稱他有報這個好康的給伊，就會帶伊去，
    但他現在沒空，晚點再說，故伊當日晚上就再撥電話給被告
    ，經雙方多次電話聯繫後，伊於98年1月2日凌晨0時左右，
    在約定之臺北車站附近之紅綠燈口處與被告碰面，伊便騎乘
    機車搭載被告，依被告之指示駛至丁○○○○第五號通風口
    處，接著，伊與被告一同進入丁○○○○第五號通風口內，
    被告並指出變電器的位置給伊看，之後被告表示他有事，要
    先暫時離開，伊就陪被告走至門外廣場，並在門外徘徊，想
    等被告回來再一起下手，但被告久久未回，伊就多次以上揭
    手機撥打被告前開手機，詢問被告何時返回，但被告遲遲不
    作明確答覆，伊因為不想再等下去，遂逕自返回該通風口內
    ，但伊才剛進入，就接到被告的來電，電話掛掉後，不到3
    分鐘就有警察拿手電筒進來，伊還來不及拆卸已物色中的變
    電器就被逮捕，伊當時還猜想被告是否事前有向警察通風報
    信抓伊等語綦詳（見本院卷第97頁至第103頁），復有電話
    號碼0000000000號、0000000000號之通聯調閱查詢單各1份
    （見偵98 74卷第15頁至第39頁）、現場照片12張（見偵237
    3卷第14頁至第16頁、第17頁反面）在卷足稽，堪予認定，
    足見被告雖於上開時間與己○○至前揭地點表示要和己○○
    一同行竊，惟待2人抵達現場，著手搜尋財物，但尚未下手
    行竊之前，被告即藉故單獨離開，復在己○○不斷以撥打電
    話方式催促下，仍遲不返回，核其行為，已與一般共同行竊
    者，若非共同在場同時實施竊取財物之行為，即是由一人下
    手竊取財物，另一人在外把風之常見犯罪模式，有所迥異。
  (二)又質之證人甲○○於本院審理時證稱：（問：98年1月2日曾
    否在臺北市○○○路丁○○○○處查獲本件竊盜案件？）有
    ；（問：當時隨同到現場查緝的員警尚有何人？）我、丙○○、紀明男；（問：之前是否認識在庭被告？）算認識；（
    問：本件竊案是否被告事前向蘆洲分局三民派出所警員報告
    而得知？）是；（問：當時被告向你等事前通知的內容？）
    被告跟我們說丁○○○○會有人在那邊偷，意思說我們有缺
    竊盜案績效的話，可以去那邊等，沒有其他的了。伊和其他
    2名警員在接獲被告所提出之前揭線報後，就有人先帶被告
    去丁○○○○勘查現場，至98年1月1日晚上11時點多，伊等
    警員便至丁○○○○埋伏。（問：98年1月1日至98年1月2日
    查獲本案為止，你或丙○○、紀明男有無與在庭被告電話聯
    絡？）有；（問：為何要聯絡？）詢問在庭被告提供線索的
    這件事情；（問：詢問內容？）就是在庭被告提供線索，正
    確的位置、案發現場，我們去瞭解一下位置。被告是協助我
    們警方辦案，是我們的線民等語（見本院卷第103頁反面至
    第107頁），核與證人丙○○於本院審理時證稱：（問：98
    年1月2日查獲己○○在丁○○○○竊盜案件，消息來源是否
    來自於在庭被告？）是；（問：當時在庭被告如何與你等警
    員告知聯絡？）被告在98年1月1日晚上9點或是10點，他用
    電話跟我聯絡，因我之前有跟他說若他知道哪裡有人偷東西
    可以跟我檢舉，…；（問：上開你稱98年1月1日晚上與在庭
    被告進行通聯之後，你與在庭被告尚有無其他通聯？）1月2
    日凌晨有；（問：為何目的通聯？）因當時還沒有發現己○○在那邊晃的時候，我打電話問在庭被告說到底這邊會不會
    有人來偷，消息到底正不正確；（問：在庭被告提供給你的
    消息是說98年1月1日、或98年1月2日有人會去那邊竊盜嗎？
    ）是，在庭被告於1月1日晚上說當天半夜會有人去丁○○○○偷。被告之前有跟伊說他跟己○○是在資源回收廠認識，
    被告說己○○專門在偷東西，伊跟被告表示待確認己○○要
    去哪裡行竊之後，再通知伊，98年1月1日晚上8點多，被告
    向伊表示己○○有打電話要約他去行竊，被告告知伊等警員
    至丁○○○○附近埋伏即可等語（見本院卷第108頁至第111
    頁反面）大致相符，且佐以被告所持用之0000000000號行動
    電話門號，於被告與己○○約定前揭行竊時地前、後，及被
    告與己○○抵達丁○○○○第五號通風口，嗣被告又藉故離
    開，直至己○○為警逮捕之過程中，均與證人甲○○、丙○○所持用之0000000000號、0000000000號行動電話有持續密
    切之通聯，甚且達十數通之多等情，業據證人甲○○、丙○○於本院審理時證述詳實（見本院卷第103頁反面至第111頁
    反面），並有0000000000號通聯調閱查詢單1份（見偵9874
    卷第25頁至第39頁）、行動電話門號申登人查詢資料1紙（
    見本院卷第26頁反面）存卷可參，堪認被告確為查獲己○○
    前揭攜帶兇器竊盜未遂犯行員警之線民，被告並於知悉己○○已萌生竊取他人財物之犯意後，隨即將此線報通知警方，
    而在警方之指導下，協助查獲己○○之上揭犯行等情甚為明
    確，是被告辯稱：伊從頭到尾都沒有要與己○○共同竊盜之
    意思，亦無不法所有意圖，伊純粹是協助警方辦案等語，應
    非子虛。
  (三)至起訴書所舉之己○○於警詢、偵查中之供述；被害人乙○○於警詢時之陳述；贓物認領保管單、扣案物品之證據，僅
    足證明被告於98年1月2日凌晨0時左右，曾與己○○一同前
    往丁○○○○第五號通風口處，且被告在己○○尚未下手竊
    取物品前，即行離去，至己○○為警查獲時止均未再返回；
    又丁○○○○第五號通風口內之UPS不斷電系統銅片曾遭人
    拔取並置於該處之事實，尚難憑以遽認被告主觀上有何為自
    己或第三人不法所有之意圖，及竊盜之犯意。
六、綜上所述，被告辯稱：伊從頭到尾都沒有要與己○○共同竊
    盜之意思，亦無不法所有意圖，伊純粹是協助警方辦案等語
    等語，依前述諸情顯示，尚非虛妄，是本案依起訴書所舉之
    各項證據方法，本院尚無從形成被告確有共同攜帶兇器竊盜
    犯行之確信，此外，復查無其他積極證據足以證明被告涉有
    起訴書所指共同攜帶兇器竊盜之犯行，揆諸首揭法條、判例
    要旨及說明，自屬不能證明被告犯罪，應為被告無罪之諭知
    。
據上論斷，應依刑事訴訟法第301條第1項，判決如主文。
本案經檢察官蒲心智到庭執行職務。
中    華    民    國    99    年    3    月    30    日
                  刑事第十庭  審判長法  官  蔡坤湖
                                    法  官  姚念慈
                                    法  官  謝昀璉
上正本證明與原本無異。
如不服本判決應於收受送達後10日內向本院提出上訴書狀，並應
敘述具體理由；其未敘述上訴理由者，應於上訴期間屆滿後20日
內向本院補提理由書（均須按他造當事人之人數附繕本）「切勿
逕送上級法院」。告訴人或被害人如對於本判決不服者，應具備
理由請求檢察官上訴，其上訴期間之計算係以檢察官收受判決正
本之日期為準。
                                    書記官  鄭雅文
中    華    民    國    99    年    4     月    6     日

司法院資訊處製作；財團法人民間司法改革基金會備份。
